臺灣高等法院刑事判決　　　　　　　　　　　　　　九十年度上訴字第四一六○號
　　上　訴　人　臺灣士林地方法院檢察署檢察官
　　上　訴　人
　　即　被　告　丙○○
　　　　　　　　丁○○
　　共　　　同
　　指定辯護人　本院甲○
右上訴人因被告等強盜等案件，不服臺灣士林地方法院九十年度訴字第一七一號，中
華民國九十年十月二十三日第一審判決（起訴案號：臺灣士林地方法院檢察署九十年
度偵字第一六七八號、九十年度偵字第三五五五號；併辦案號：臺灣基隆地方法院檢
察署九十年度偵字第二一五四號），提起上訴，本院判決如左：
    主  文
原判決撤銷。
丙○○、丁○○共同意圖為自己不法之所有，結夥三人以上，攜帶兇器以強暴至使不
能抗拒，而取他人之物，均累犯，各處有期徒刑玖年。
    事  實
一、丙○○有多次違反麻醉藥品管理條例、妨害風化、轉讓禁藥、偽造文書等犯罪科
    刑紀錄。其中民國八十四年間，因違反麻醉藥品管理條例案件，經本院判處有期
    徒刑六月；又於八十六年間，因妨害風化案件，經本院判處有期徒刑一年四月因
    違反麻醉藥品管理條例案件，經本院判處有期徒刑十月，因轉讓禁藥案件，經法
    院判處有期徒刑十月，因偽造文書案件，經臺灣士林地方法院判處有期徒刑六月
    ，後四罪嗣經定應執行刑為有期徒刑三年二月，與八十四年間之違反麻醉藥品管
    理條例案件接續執行，於八十九年五月十六日縮刑期滿執行完畢。丁○○於八十
    五年間因搶奪案件，經本院判處有期徒刑二年，於八十七年十二月十七日縮刑期
    滿執行完畢，均不知悔改。
二、丙○○因缺錢花用，其兄李奇洋在泰國經營旅遊業，娶泰籍女子為妻，知悉在泰
    國當地有高價收購中華民國護照之集圖，乃計畫行搶中華民國護照，至泰國眅賣
    牟利。乃邀集其弟丁○○及友人林韋祥（原審通緝中），基於共同之犯意，結夥
 三人，意圖為自已不法之所有，於八十九年十一月七日下午二時十分許，攜帶林
    韋祥所有之開山刀一支，至台北市○○○路三六九號加拿大駐台辦事處，伺機行
    搶。適見新台旅行社職員陳冠勳代理他人辦理簽證，乃至該大樓之一、二樓樓梯
    間，由林韋祥在樓下把風，丙○○持開山刀抵住陳冠勳頸部，至使不能抗拒，由
    丁○○強取陳冠勳之背包（內有中華民國護照五十四本、支票三張、機票一張、
    資料夾一個、新台旅行社之發票章及圓戳章各一個、洋洋旅行社之發票章、圓戳
    章、電話長條戳章各一個、陳冠勳之姓名章及游鈞雯領隊證一件）等財物。得手
    後駕車逃逸。丙○○取走中華民國護照五十四本，其餘之物由林韋祥、丁○○丟
    棄於台北市○○區○○街之山區草叢，開山刀則棄置於台北市○○區○○路四段
    六十八號好樂迪ＫＴＶ旁之圳溝內。丙○○隨即於翌（八）日搭機前往泰國，販
    售所搶得之中華民國護照五十四本。迨九十年一月二十日警局獲悉林韋祥涉嫌借
    訊之，林韋祥供承犯罪，並帶同警方在台北市○○區○○路四段六十八號旁之圳
    溝內起出犯罪所用之開山刀刀套一個（開山刀未尋獲），另在台北市○○區○○
    街之山區草叢等處起出所搶得之新台旅行社之發票章及圓戳章各一個、洋洋旅行
    社之發票章、圓戳章、電話長條戳章各一個、陳冠勳之姓名章及游鈞雯領隊證一
    件。
三、案經臺北市政府警察局內湖分局報請臺灣士林地方法院檢察署檢察官偵查起訴。
    理  由
一、訊據上訴人即被告丙○○、丁○○均矢口否認有強盜之犯行。被告丙○○辯稱：
    其偵查中陳述乃為求交保而不實自白，並非屬實；且被害人陳冠勳稱拿刀子的歹
    徒比他高半個頭，但丙○○比被害人矮半個頭，足見並非其犯案云云。被告丁○
    ○辯稱：伊並未犯本案，其警訊自白是遭刑求所致云云。
二、然查：
（一）右揭犯罪之事實，迭據共犯林韋祥於警訊及偵查中、被告丙○○於偵查中、丁
      ○○於警訊時自白不諱（見臺灣士林地方法院檢察署九十年偵字第一六七八號
      卷第十九至二十三、一○七、一○九至一一一、二五０頁、臺灣士林地方法院
      檢察署九十年偵字第三五五五號卷第十五至十七頁），相互所述之情節均相符
      合。被告丙○○於原審訊問時仍供承與林韋祥下手行搶陳冠勳護照（見原審卷
      第三十五頁）。被告丁○○於原告訊問時亦坦承：「我哥哥提議搶護照，行搶
      當天我哥哥開車，搶得之護照被我哥哥拿走了。檢察官所述屬實。」( 原審聲
      羈卷第五、六、七頁 )。而被害人陳冠勳於警訊及原審對其被搶之情節，亦陳
      述綦詳（見臺灣士林地方法院檢察署九十年偵字第一六七八號卷第二十四頁、
      二十五頁、原審卷第一四三至一四五頁），復有被告等強盜所用開山刀之刀套
      一個、被告強盜取得之贓物新台旅行社圓戳章及發票章各一枚、洋洋旅行社發
      票章、圓戳章、電話長條戳章各一枚及陳冠勳之姓名章一枚扣案可證。
（二）證人李奇洋即被告丙○○、丁○○之大哥，於泰國從事旅行業，有買賣國人護
      照之管道，為證人李奇洋於警訊及檢察官訊問證述在卷，復稱向被告丙○○收
      購所搶得護照（見臺灣士林地方法院檢察署九十年偵字第一六七八號卷第十五
      、六十八頁）。被告丙○○於強盜財物之翌日（八十九年十一月八日）即出境
      至泰國，有國人入出境端未查詢報表附卷可稽。而被告林韋祥、丙○○均供稱
      強盜護照目的是至泰國販賣，審諸護照若非偷渡人蛇集團收購外，本身並不具
      財產價值，與現金或變現性高的贓物不同，若非被告丙○○等知悉銷贓管道，
      焉有強盜護照之理？亦證被告丙○○等強盜之事實。又證人李奇洋及被告丙○
      ○之弟李其峰，於警訊及檢察官偵查中證稱被告丙○○曾告知與丁○○、林韋
      祥二人強盜護照之事（見同上偵卷第十一、十二、十五、六十八至七十、一八
      七頁）。證人李奇洋、李其峰與被告丙○○、丁○○為至親兄弟，李奇洋與李
      其峰自無誣陷被告丙○○、丁○○之理。被告丙○○也稱與其李奇洋感情很好
      ，李奇洋不會陷害（見原審卷第一六○頁）。倘若被告丙○○未有強盜犯行，
      何須編派此等事實告知其兄弟？並有護照出售予李奇洋之事實。至李奇洋其後
      翻異前供，否認知悉被告行搶及收購護照，乃其本身涉有刑責，且與被告為兄
      弟，迴護翻異之詞，不足採信。
（三）被害人陳冠勳雖於原審法院雖稱：搶背包的人與我差不多高，拿刀子的歹徒比
      我高半個頭云云，經當庭比對結果，被告丁○○與被害人陳冠勳約一樣高，被
      告丙○○比陳冠勳矮半個頭（見原審卷第一四五、一四七頁）。然查，被害人
      遭受強盜之際，事出突然，利刃架頸，生命、身體遭受嚴重威脅，心中恐懼、
      緊張、氣憤，在此非常狀態，自難期其對歹徒之身高冷靜完整清晰記憶。且因
      歹徒持有刀械，為強勢之人，行搶地點又在樓梯間，歹徒在動態狀況，於階梯
      上下活動，所占位置高低不一致，被害人誤為身高較高乃事理之常，其陳述難
      指為瑕疵。且其所述遭搶過程，又與被告及共犯林韋祥自白強盜過程相符，自
      可採為證據。至關於強盜護照件數，被害人陳冠勳雖稱是五十三本，但提供之
      遺失護照名單所示（第一六七八號偵查卷第二八三至二八五、二九九至三○一
      頁），為五十四本，本件劫取之護照應是五十四本，亦可認定。
（四）被告丙○○雖稱偵查為求交保自白不實在；丁○○稱警刑求為不實自白；李奇
      洋、林韋祥警訊所述亦為刑求，不足採為證據云云。然原審法院當庭勘驗檢察
      官偵查庭訊間被告丙○○之錄音帶：被告丙○○對於犯案經過陳述詳實，語氣
      流暢，有關犯案細節係主動陳述，並非檢察官誘導（見原審卷第二七二、二七
      三頁）。倘非被告丙○○確有犯案而親身經歷其事，何能自編故事，所述恰與
      被害人指陳之情節相符？且完全合於情理？又被告丙○○不惟於偵查中自白，
      其於起訴後原審法院第一次訊問時亦自白強盜犯罪（見原審卷第三十五頁），
      當時被告丙○○已經羈押多時，顯然知悉自白與否與交保無必然關係，被告丙
      ○○所辯為求交保始虛偽自白云云，核非實情。又經傳訊承辦之員警乙○○、
      陳德仁、舒文章、施智峰等人，均結證被告丁○○、共犯林韋祥、證人李奇洋
      之陳述，為自由意思陳述，並無刑求。且丁○○於原審稱是被怕刑求，才配合
      警方承認犯罪，並未指警刑求（見原審卷第三十五頁），於本院九十一年一月
      十四日訊問時最初也稱係其爺爺過世，警稱可帶往祭祀始自白犯行，並未稱警
      刑求。另被告之兄李奇洋於原審也證稱在警局未遭刑求（見原審卷第一五六頁
      ）。被告等刑求抗辯，並非事實。
（五）綜上所述，被告等所辯，均係事後翻異卸責之詞，不足採信。其等罪證明確，
      犯行洵堪認定，應予依法論科。
三、被告犯罪後，懲治盜匪條例業於九十一年一月三十日公布廢止，刑法第三百二十
    八條、第三百三十條於同日修正公布，二月一日生效施行。經比較新舊法之結果
    ，以裁判時之新法有利於被告，依刑法第二條第一項前段，自應適用裁判時法。
    核被告丙○○、丁○○結夥三人以上、攜帶兇器強盜之犯行，係犯刑法第三百三
    十條第一項之結夥三人以上強盜罪，公訴人認被告等所為，係犯懲治盜匪條例第
    五條第一項第一款之罪，起訴法條，尚有未洽，應予變更。被告丙○○、丁○○
    與原審通緝中之林韋祥間，有犯意之聯絡及行為之分擔，皆應論以共同正犯。被
    告丙○○、丁○○有事實欄所載之犯罪科刑及執行情形，有臺灣高等法院檢察署
    刑案紀錄簡覆表、本院被告全國前案紀錄表存卷可按，其等受有期徒刑之執行完
    畢後五年以內，再犯本件有期徒刑以上之罪，均屬累犯，應依法加重其刑。
四、公訴意旨另以：被告丙○○、丁○○持開山刀強盜，另涉有槍砲彈藥刀械管制條
    例第十五條第二款、第三款之非法持有刀械罪嫌。然查槍砲彈藥刀械管制條例所
    稱之刀械，依第四條第一項第三款規定係指武士刀、手扙刀、駌鴦刀、鋼鞭、手
    指虎、扁鑽、匕首及其他經中央主管機關公告查禁，非供正當使用具有殺傷力之
    刀械。開山刀既非上揭例示之刀械，亦非其他經中央主管機關公告查禁之刀械，
    被告持有開山刀之行為，不能以上揭罪名相繩。因檢察官認其與強盜犯行間有方
    法與結果之牽連犯關係，為裁判上一罪案件，自不用另為無罪之諭知。
五、原審對被告等為有罪科刑之判決，固非無見。惟查：(一)原審判決時，懲治盜匪條
    例尚屬有效存在之法律，原審未適用當時有效之特別法，而適用普通刑法論處被
    告罪刑，尚有未合。且現法律已廢止及修正，原審不及比較適用，自屬無可維持
    。(二)被告丁○○另強盜陳秀鑾財物部分，檢察官並未起訴，並與本案無裁判上一
    罪或實質上一罪關係（詳後理由六所述），原審對未起訴之案件，一併為裁判，
    也有未合。被告上訴意旨，仍執前詞，否認犯罪，尚不足採，檢察官上訴意旨，
    指摘原判決未適用當時有效之懲治盜匪條例不當，則非全無理由。因原判決既有
    可議，自應由本院將原判決撤銷改判。爰審酌被告丙○○、丁○○之素行，於日
    間在公眾得出入之場所，持刀械強取他人之物，對被害人造成損害，對社會治安
    危害重大，且強盜國人護照，出售予泰國偷渡人蛇集團，間接造成他人偷渡等衍
    生犯罪，惡性非輕及犯罪後之態度等一切情狀，分別量處如主文第二項所示之刑
    ，以資懲儆。被告等強盜所用之開山刀，業已丟棄而未能尋獲，且非屬違禁物，
    自不另宣告沒收。至被告丙○○等雖於偵查中稱持有電擊棒，然被害人陳冠勳稱
    未見被告使用電擊棒搶劫，因本案既未有電擊棒扣案，縱被告持有電擊棒，但未
    用於犯罪，自不得對電擊棒宣告沒收。
六、台灣基隆地方法院檢察署檢察官併辦意旨另以：被告丁○○涉於九十年二月六日
    十七時三十分許，在基隆市○○路一五九號八樓盜取陳秀鑾之財物，與本案有連
    續犯之關係，移請法院併辦審理（九十年度偵字第二一五號）。查該案件，係被
    告丁○○夥同謝溫郎至陳秀鑾家竊盜，發現陳秀鑾返家，乃變更竊盜犯意，另行
    起意強盜，臨時強取陳秀鑾家中之腰帶、膠帶、衣服，綑綁陳秀鑾，套住其頭部
    ，並持陳宅內菜刀脅迫而強盜財物，為被告丙○○警訊自白及陳秀鑾指證在卷。
    與本案犯罪時間，已相隔數月。兩者犯罪之樣態，完全不同。又併辦之案，被告
    原係侵入他人住宅竊盜，並無強盜之意思，因恰逢被害人回家而變更犯意，由其
    於現場臨時取得被害人之菜刀、腰帶、膠帶、衣服作為犯罪工具，並非預謀，尤
    可證明。是該案與本案為不同之犯意，兩者間並無連續犯或其他裁判上一罪關係
    ，本院不得就未經起訴之案件為審判。該併辦之案件，應退請移案檢察官依法處
    理，附此說明。
七、據上論斷，應依刑事訴訟法第三百六十九條第一項前段、第三百六十四條、第二
    百九十九條第一項前段、第三百條，刑法第二十八條、第二條第一項前段、第三
    百三十條第一項、第四十七條，判決如主文。
本案經檢察官柯麗鈴到庭執行職務。
中     華     民     國     九十一    年      二      月     二十六     日
           臺灣高等法院刑事第五庭
                                審判長法  官  曾  德  水
                                      法  官  楊  貴  雄
                                      法  官  趙  功  恆
右正本證明與原本無異。
如不服本判決應於收受送達後十日內向本院提出上訴書狀，其未敘述上訴之理由者並
得於提起上訴後十日內向本院補提理由書（均須按他造當事人之人數附繕本）。
                                      書記官  孫  佩  琳
中     華     民     國     九十一    年      二      月     二十六     日
附錄本案論罪科刑法條全文：
刑法第三百三十條第一項
犯強盜罪而有第三百二十一條第一項各款情形之一者，處七年以上有期徒刑。
